臺灣臺北地方法院民事判決　　　　　　 95年度簡上字第283號
上　訴　人　丁○○
被上訴人　　美商花旗銀行股份有限公司
法定代理人　利明
訴訟代理人　丙○○
　　　　　　甲○○
　　　　　　戊○○
　　　　　　己○○
　　　　　　乙○○
上列當事人間請求清償債務事件，上訴人對於中華民國95年3月1
3日本院台北簡易庭第一審判決（95年度北簡字第6362號）提起
上訴，本院於民國96年5月14日辯論終結，茲判決如下：
    主    文
原判決廢棄。
被上訴人在第一審簡易之訴駁回。
第一、二審訴訟費用由被上訴人負擔。
    事實及理由
一、被上訴人起訴主張：
（一）上訴人於民國91年12月30日向被上訴人請領萬事達卡（
      MASTER卡，卡號：0000-0000-0000-0000，下稱系爭信用
      卡）使用，依約上訴人即得於被上訴人之特約商店記帳消
      費，但應於次月限繳日前向原告清償，或以循環信用方式
      繳付最低應繳金額以上之金額，逾期應另給付自最後繳款
      日期限之翌日起，按年息20％計算之利息，並於預借現金
      時給付依預借現金金額3.5％加新臺幣（下同）100元計算
      之手續費。詎上訴人自94年5月12日起即未依約清償，迄
      94年4月9日止共積欠119,317元未給付，上開金額另應自
      94年5月13日起至清償日止，按上開約定計算利息。
（二）上訴人於上訴狀及上訴理由狀所列載上訴人之居住地均為
      台中縣太平市○○○路66巷1弄26號；而上訴人於91年12
      月填具系爭信用卡申請書時，其帳單地址係勾選現居地址
      （即台中縣太平市○○○路66巷1弄26號），且每月對帳
      單亦寄送上揭地址；又上訴人於申請系爭信用卡時，尚有
      提供其身份證影本及匯通銀行之活存帳戶（帳號0000-000
      -000000）存摺影本等文件做為身份及資力證明，此部分
      亦經上訴人當庭承認為其所有，按身分證及存摺係屬個人
      私密資料，外人不易取得，且本件信用卡及帳單地址與上
      訴人之現居地址相吻合，足證系爭信用卡確實為上訴人所
      申請使用，從而上訴人所謂未向被上訴人請領系爭信用卡
      云云，洵屬無據。
（三）系爭信用卡之四筆帳款繳款係以銀行提款機轉帳方式繳款
      ，此有帳單可稽，而該四筆帳款轉出銀行皆為訴外人中國
      信託商業銀行股份有限公司（下稱中國信託銀行），經中
      國信託銀行函覆鈞院，查知前開前開轉帳帳戶係為上訴人
      本人所有，可知上訴人持續繳付系爭信用卡帳款，顯對信
      用卡乙事知之甚詳，益證系爭信用卡確為上訴人所持有消
      費，否則上訴人焉能於不知有系爭信用卡存在之情況下，
      仍以自己之帳戶轉帳繳款系爭信用卡款項，是上訴人所謂
      未曾申辦信用卡乙事，係屬推諉卸責之詞，而上訴人既申
      辦系爭信用卡，並持卡消費多年，被上訴人依約請求上訴
      人應就系爭信用卡帳款負清償責任，即屬有理。
二、上訴人則以：上訴人並未向被上訴人請領系爭信用卡使用，
    亦未持用被上訴人所核發系爭信用卡刷卡消費，被上訴人所
    提出之信用卡申請書上關於上訴人簽名亦非上訴人所簽，上
    訴人對於該信用卡之申請、使用均一無所知，是上訴人並非
    該信用卡契約之當事人，依法無庸負擔任何清償之責。且
    本件與另件訴外人萬泰商業銀行股份有限公司請求上訴
     人給付簽帳卡消費事件如出一轍，該案並經台灣台中地方
     法院94年度中小字第318l號判決認定上訴人並非信用卡契
     約之契約當事人，足證上訴人遭人冒名偽造之事實。綜上
     ，本件上訴人並未與被上訴人簽訂信用卡契約，亦未曾刷
     卡消費使用，是上訴人無庸清償上開債務。
三、本件被上訴人於原審聲明請求上訴人應給付被上訴人119,31
    7元，及自民國94年5月13日起至清償日止，按年息20％計算
    之利息；原審為被上訴人勝訴之判決，上訴人不服提起本件
    上訴，於本院聲明：（1）原判決廢棄，（2）被上訴人在第
    一審之訴駁回；被上訴人則聲明：上訴駁回。
四、得心證之理由：
（一）被上訴人就其上開主張之事實，固提出信用卡申請表、對
      帳單等件為憑，然上訴人辯稱並未申請系爭信用卡，申請
      書上「丁○○」之簽名非其所簽等語。是本件應審酌者厥
      為上訴人是否應對系爭信用卡債務負清償責任？
（二）按當事人主張有利於己之事實者，就其事實有舉證之責任
      ，民事訴訟法第277條前段有明文規定。上訴人否認於信
      用卡申請書上簽名，並否認使用上開信用卡，則被上訴人
      對於信用卡申請書上簽名為上訴人所簽一事，應負舉證之
      責。經查：（1）經本院當庭命上訴人書寫其姓名送請法
      務部調查局鑑定結果，因提供參對之字樣不足，故難進行
      鑑定，有法務部調查局95年8月9日調科貳字第0950363720
      號函在卷可憑；又依被上訴人所提本件信用卡申請書上之
      「丁○○」簽名與上訴人於本院當庭所簽之姓名比對結果
      ，以肉眼觀之，難以認定與上訴人之簽名相同，已難以該
      申請書遽認兩造有成立信用卡使用契約。（2）被上訴人
      主張系爭信用卡帳單地址係勾選上訴人之現居地址即台中
      縣太平市○○○路66巷1弄26號，且其中四筆帳款繳款係
      以上訴人之中國信託商業銀行提款機轉帳方式繳款等情，
      固有信用卡申請書及中國信託商業銀行檢附之上訴人申請
      資料在卷可稽。惟上訴人否認收到帳單及有使用中國信託
      商業銀行之帳戶繳款，而被上訴人並未提出帳單送達證明
      或其他佐證，尚難徒憑上揭資料認定系爭帳單經上訴人收
      受或由上訴人自行轉帳繳款，自難據此進一步推定上訴人
      確有申請系爭信用卡，並有持卡消費之行為。（3）此外
      ，被上訴人復未提出其他積極事證足資證明上訴人有於系
      爭信用卡申請人欄內簽名及上訴人有使用系爭信用卡消費
      ，從而，被上訴人請求上訴人清償系爭信用卡債務，應認
      為無理由。
五、綜上所述，本件被上訴人所提證據尚不足認定上訴人有於系
    爭信用卡申請書申請人欄內簽名並持卡消費，被上訴人主張
    上訴人應負信用卡債務之清償責任，自屬無據。從而，被上
    訴人本於系爭信用卡之法律關係，請求上訴人清償系爭消費
    簽帳款，為無理由，不應准許。原審判命上訴人應給付被上
    訴人119,317元及自94年5月13日起至清償日止，按年息百分
    之20計算之利息，並為假執行宣告，自有未洽。上訴意旨指
    摘原判決不當，求予廢棄改判，為有理由。自應由本院予以
    廢棄改判，如主文第2項所示。
六、據上論結，本件上訴為有理由，依民事訴訟法第436條之1第
    3 項、第450條、第78條，判決如主文。
中　　華　　民　　國　　96　　年　　5 　　月　　28　　日
                  民事第二庭  審判長法　官  鄭純惠
                                    法  官  黃雯惠
                                    法  官  吳淑惠
以上正本係照原本作成。
不得上訴
中　　華　　民　　國　　96　　年　　5 　　月　　29　　日
                                    書記官  蔡凱如
